臺灣桃園地方法院行政訴訟判決
111年度簡字第44號
                                     111年8月2日辯論終結
原      告  嚴克寅  
被      告  桃園市政府

代  表  人  鄭文燦  
訴訟代理人  王俊傑  
            陳韋名  
            蔡恒毅  
上列當事人間傳染病防治法事件，原告不服衛生福利部111年2月
22日衛部法字第1100038509號訴願決定，提起行政訴訟，本院判
決如下：
    主  文
一、原告之訴駁回。
二、訴訟費用由原告負擔。　
    事實及理由
一、爭訟概要：
　　原告於民國110年7月15日8時55分許，在桃園市中壢區環中
    東路與永福路口，因外出未佩戴口罩，為桃園市政府警察局
    中壢分局員警執行巡邏勤務時查獲在戶外未全程配戴口罩，
    經警員開立桃園市政府執行傳染病防治法稽查紀錄表(下稱
    稽查紀錄表)，並於110年7月20日以中警分行字第110004944
    2號函移請被告所屬衛生局依法查處，經被告審認原告未遵
    守衛生福利部110年5月28日衛授疾字第0000000000號公告之
    防疫措施（外出時應全程佩戴口罩），違反傳染病防治法第
    36條規定，爰依同法第70條第1項規定，以110年8月2日府衛
    疾字第1100189770號行政裁處書，處原告新臺幣（下同）3,
    000元罰鍰，並於110年8月12日送達。原告不服，於110年9
    月13日經由被告層轉向衛生福利部提起訴願，後經衛生福利
    部以111年2月22日衛部法字第1100038509號訴願決定書駁回
    訴願。原告不服，乃向本院提起本件行政訴訟。　
二、原告起訴主張及聲明：
  ㈠主張要旨：
　　伊係偶爾忘記戴口罩，並非惡意，且中央疫情指揮中心之防
    疫措施要求「外出時應全程配戴口罩」完全不可行，有太多
    情形需要短暫拿下口罩，「全程配戴口罩」是草率粗暴的規
    定，嗣後新的規定增加「外出時有飲食需求，得免戴口罩」
    ，更證明舊的規定草率粗暴。或許「全程」之定義包含「允
    許短時間脫下口罩」，這是全國國民長期戴口罩後反抗暴政
    自力救濟的定義。伊從自我家到攔查路口不到兩分鐘，偶然
    忘戴口罩只有很短的時間，請求撤銷罰單等語
  ㈡聲明：訴願決定及原處分均撤銷。
三、被告答辯及聲明：
  ㈠答辯要旨：
　⒈按「民眾於傳染病發生或有發生之虞時，應配合接受主管機
    關之檢查、治療、預防接種或其他防疫、檢疫措施。」、「
    有下列情事之一者，處新臺幣3仟元以上1萬5仟元以下罰鍰
    ；……二、拒絕、規避或妨礙主管機關依第36條規定所定檢查
    、治療或其他防疫、檢疫措施。……」為傳染病防治法第36條
    、第70條第1項所分別明定；又衛生福利部110年5月28日衛
    授疾字0000000000號公告修正「嚴重特殊傳染性肺炎(COVID
    -19)第三級疫情警戒標準及防疫措施裁罰規定」，自110年5
    月26日起應遵守外出時全程佩戴口罩防疫措施。
  ⒉原告於110年7月15日8時55分在桃園市中壢區環中東路與永福
    路口，因外出時未依規定佩戴口罩，案經桃園市政府警察局
    中壢分局查獲，此有原告簽名確認之桃園市政府執行傳染病
    防治法稽查紀錄表及相關照片附卷可證，確實已違反前揭衛
    生福利部公告應遵守之防疫措施。原告復稱：「……年長者忘
    戴口罩應該用提醒取代罰款；短時間忘戴口罩，對公共利益
    的影響微不足道云云。然衛生福利部公告對於「外出時全程
    配戴口罩、配合實聯制」防疫措施之定義，說明「刪除『勸
    導不聽者』等文字，以明確法律規定」，係為防制嚴重特殊
    傳染性肺炎疫情發生、傳染及蔓延之公共立益，原告應遵守
    。另被告所屬警察局中壢分局亦以110年10月19日中警分行
    字第1100070360號函強調當時原告之精神、意識清楚、言語
    表達能力正常，過程中未發現有異常之處，尚難認原告行為
    時有行政罰法第9條第3項或第4項所定不予處罰或得減輕處
    罰之情形。
　⒊本件原告既有上述違反傳染病防治法第36條規定情事，足堪
    認定，被告依據同法第70條第1項規定裁罰其新臺幣3千元整
    罰鍰，於法並無違誤，原告所辯均無可採，本件訴訟為無理
    由。為維護公權力之執行，敬請鈞院察核駁回原告之訴並判
    決如答辯聲明所示，實感德便。
  ㈡聲明：原告之訴駁回。
四、本院之判斷：
　㈠爭訟概要欄記載之事實，有桃園市政府警察局中壢分局110年
    7月20日中警分行字第1100049442號函暨所附稽查紀錄表1紙
    、照片2張、桃園市政府110年8月2日府衛疾字第1100189770
    號行政裁處書、桃園市政府110年8月2日府衛疾字第1100189
    770號行政裁處書郵務送達證書、衛生福利部111年2月22日
    衛部法字第1100038509號(訴願決定書)、衛生福利部110年5
    月28日衛授疾字第0000000000號公告、桃園市政府警察局中
    壢分局110年10月19日中警分行字第1100070360號函可查，
    應可認定。
　㈡按「中央流行疫情指揮中心指揮官為防治控制疫情需要，得
    實施必要之應變處置或措施。」，乃為系爭特別條例（即嚴
    重特殊傳染性肺炎防治及紓困振興特別條例）第7條所明定
    。又按民眾於傳染病發生或有發生之虞時，應配合接受主管
    機關之檢查、治療、預防接種或其他防疫、檢疫措施；有下
    列情事之一者，處新臺幣三千元以上一萬五千元以下罰鍰；
    必要時，並得限期令其改善，屆期未改善者，按次處罰之：
    二、拒絕、規避或妨礙主管機關依第三十六條規定所定檢查
    、治療或其他防疫、檢疫措施，傳染病防治法第36條、第70
    條第1項第2款分別定有明文。
　㈢次按因應國內疫情（Covid-19）持續嚴峻，中央流行疫情指
    揮中心指揮官即時任衛生福利部部長陳時中，依傳染病防治
    條例第36條、第37條第1項第1款、第2款及第6款等以規定以
    110年5月28日衛授疾字第0000000000號公告修正「嚴重特殊
    傳染性肺炎（COVID-19）第三級疫情警戒標準及防疫措施裁
    罰規定」（見本院卷第61至67頁）民眾外出時全程配戴口罩
    ，惟於外出時確有飲食需求者，得於不特定對象保持社交距
    離或有適當阻隔設備之情形下，於飲食時暫時取下口罩。
　　嗣因全國疫情持續嚴峻，中央流行疫情指揮中心指揮官為防
    治控制疫情需要，依系爭特別條例第7條規定，於110年7月8
    日新聞稿延長全國疫情（Covid-19）警戒第三級至7月26日
    止。
　㈣經查：
　⒈原告於110年7月15日8時55分經警員攔查並因未戴口罩之事由
    遭桃園市政府警察局中壢分局自強派出所警員開立桃園市政
    府執行傳染病防治法稽查紀錄表，該表記載略以：於110年7
    月15日8時55分，在桃園市中壢區環中東路與永福路道路口
    ，發現原告於戶外未全程配戴口罩等語，此有該稽查紀錄表
    在卷（見本院卷第50頁）為憑；當時原告之精神、意識清楚
    、言語表達能力正常，過程中未發現有異常之處，亦有桃園
    市政府警察局中壢分局110年10月19日中警分行字第1100070
    360號函可稽（見本院卷第68頁），足見原告於上開時、地
    遭警員欄查後，自承其係因出門太急一時忘記戴口罩。依衛
    生福利部110年5月28日公告之附件「因應COVID-19第三級疫
    情警戒相關措施及裁罰規定表」規定，我國境內全體民眾均
    應於外出時全程配戴口罩。則依該公告所示，民眾於外出時
    即應全程配戴口罩。而依一般社會通念，口罩完整之配戴方
    式是將鬆緊帶掛於雙耳，鼻樑片固定於鼻樑上方，口罩完全
    攤開拉至下巴，使口罩與鼻樑緊密結合，而使口罩緊密完全
    覆蓋於口鼻之上，始能達到防治疾病傳播之功能。因此，依
    上開說明，即難認原告外出時有全程配戴口罩之情形，堪認
    原告於上開時、地確有未完全配載口罩之情形。至原告主張
    外出時應全程配戴口罩完全不可行，有太多情形需要短暫拿
    下口罩，「全程配戴口罩」是草率粗暴的規定等等，然而疫
    情蔓延迅速，僅僅依靠政府發佈各項法令規範以防堵或規範
    ，往往緩不濟急，國民應以防疫為己任，恪盡本職，確實遵
    守各項措施，齊心保護個人及家人的健康，原告上開主張，
    尚非可採。
　⒉綜上所述，被告以原告違反傳染病防治法第36條及上開公告
    之規定，並依傳染病防治法第70條第1 項第2款規定裁處罰
    鍰3,000元之原處分內容，並無違誤；訴願決定予以維持，
    亦無不合。
五、本件事證已臻明確，兩造其餘攻擊防禦方法及訴訟資料，經
    本院斟酌後，核與判決結果不生影響，無一一論述之必要，
    附此敘明。
六、結論：原處分合法，訴願決定予以維持，亦無不合，原告訴
    請撤銷為無理由，應予駁回。　　
中　　華　　民　　國　　111 　年　　8 　　月　　31　　日
　　　　　　　　　行政訴訟庭　法　官　徐  培  元
上為正本係照原本作成。
如不服本判決，應於送達後20日內，向本院提出上訴狀，其未表
明上訴理由者，應於提出上訴後20日內向本院補提理由書（均須
按他造人數附繕本）。上訴理由應表明關於原判決所違背之法令
及其具體內容，或依訴訟資料可認為原判決有違背法令之具體事
實。
中　　華　　民　　國　　111 　年　　8 　　月　　31　　日
                              書記官  吳  文  彤